【裁判字號】    99,抗,743
【裁判日期】    990624
【裁判案由】    假處分
【裁判全文】
臺灣高等法院民事裁定                   99年度抗字第743號
抗  告  人  明緯建設股份有限公司
法定代理人  甲○○
訴訟代理人  林雅芬律師
            陳鵬光律師
            陳誌泓律師
上列抗告人因與相對人關氏企業有限公司間聲請假處分事件，對
於中華民國99年3月16日臺灣臺北地方法院99年度裁全字第697號
所為裁定提起抗告，本院裁定如下：
    主  文
原裁定廢棄。
相對人於原法院之聲請駁回。
聲請及抗告費用由相對人負擔。
    理  由
一、按債權人就金錢請求以外之請求，欲保全強制執行者，得聲
    請假處分；假處分，非因請求標的之現狀變更，有日後不能
    強制執行，或甚難執行之虞者，不得為之，民事訴訟法第53
    2條定有明文。所謂請求標的之現狀變更，係指為請求標的
    之物，其從前存在之狀態，已有變更或將有變更而言，債務
    人就其物為法律上之處分，亦屬使其物之現狀有變更，不僅
    物之損毀或失其所在等情事始足稱為現狀變更（最高法院20
    年抗字第336號判例意旨參照）。又按請求及假處分之原因
    應釋明之。債權人就請求及假處分之原因釋明如有不足，而
    債權人陳明願供擔保或法院認為適當者，法院得定相當之擔
    保，命供擔保後為假處分，此觀民事訴訟法第533條準用同
    法第526條第1、2項規定即明。是聲請假處分，就請求及假
    處分之原因，債權人應先予釋明，至使法院信其請求及假處
    分之原因大致為適當始可。僅於其釋明不足時，法院為補強
    計，於債權人陳明就債務人可能遭受之損害願供擔保並足以
    補釋明之不足，始得命供擔保後為假處分，非謂法院於債權
    人未為釋明，僅陳明願供擔保時，即得為命提供擔保之假處
    分裁定。另按債權人聲請假處分所欲保全強制執行之權利，
    債務人若有所爭執，應於現在或將來繫屬之本案訴訟中，由
    法院予以裁判解決，尚非假處分保全程序所應解決之事項（
    最高法院86年度台抗字第432號裁判意旨參照）。
二、本件相對人主張：其與抗告人於民國93年7月間就坐落臺北
    市○○區○○段一小段1092地號土地（下稱系爭土地）簽訂
    合建契約書，雙方於94年6月間再與第三人臺灣土地銀行股
    份有限公司（下稱土地銀行）簽訂信託契約書，其已按上開
    契約將系爭土地應有部分10000分之186信託登記予土地銀行
    。詎土地銀行與抗告人共謀，未經其同意，以買賣為原因，
    將上開信託土地其中應有部分10000分之43辦理所有權移轉
    登記予抗告人，抗告人顯已違反合建契約、信託契約之約定
    ，其已對於抗告人法定代理人及土地銀行承辦人員提出刑事
    告訴，為防免請求標的之現狀變更，避免抗告人就請求標的
    為移轉、設定負擔或其他處分行為，致日後有不能強制執行
    或甚難強制執行之虞，爰聲請本件假處分，且願供擔保以補
    釋明之不足等語。原法院裁准相對人供擔保金新臺幣（下同
    ）320萬元後，抗告人於兩造間本案訴訟判決確定前，就應
    有部分10000分之43之系爭土地不得為移轉、設定抵押或其
    他一切處分行為。
三、查，相對人主張土地銀行與抗告人共謀，以買賣為原因，將
    前開信託土地其中應有部分10000分之43辦理所有權移轉登
    記予抗告人，惟其與抗告人間實無買賣關係，抗告人顯違反
    合建契約、信託契約之約定，損及其權利等情，已據提出合
    建契約書（原法院卷第4至26頁）、信託契約書（原法院卷
    第27至42頁）、土地登記謄本（原法院卷第107至109頁）、
    土地登記申請書（原法院卷第110至114、115至119頁）、土
    地所有權狀（原法院卷第119頁）、異動所引（原法院卷第
    120、122頁）為證，足認相對人就假處分本案請求已為相當
    之釋明。抗告人雖辯稱：依合建契約第3條及信託契約第15
    條約定，相對人應分得之土地面積比例為10000分之143，故
    以暫時登記相對人名下之土地應部分10000分之186，扣除相
    對人應分得之土地後，將剩餘之土地應有部分10000分之43
    由土地銀行移轉歸抗告人所有，符合上開契約約定，相對人
    本案請求絕非正當等情，縱然屬實，亦係有待本案解決之問
    題，依首開說明，非本件保全之假處分程序所得加以審究，
    此部分所辯，顯非可採。
四、次查，相對人所提出之民事假處分聲請狀固泛言：為防免請
    求標的之現狀變更，暨避免相對人就其應為給付之特定物為
    移轉、設定負擔或其他處分行為，致相對人於將來無法滿足
    請求標的物之給付，致有日後有不能強制執行或甚難強制執
    行之虞，本件自有聲請假處分之必要與保護利益等語（原法
    院卷第2頁），惟相對人未提出任何證據釋明有此情事存在
    ，核係相對人主觀之臆測。本件相對人對於抗告人究有何將
    系爭土地應有部分10000分之43再行移轉、設定負擔或其他
    處分行為，致請求標的現狀變更，有日後不能強制執行或甚
    難執行之虞之假處分原因，既未提出任何可使法院信其主張
    為真實之證據，縱相對人陳明願供擔保，依首開說明，自不
    應准許本件假處分之聲請。原法院未察，遽以裁定准許假處
    分，自嫌率斷。從而，抗告意旨指摘原裁定不當，求予廢棄
    ，為有理由，應由本院將原裁定廢棄，更為裁定如主文第2
    項所示。
五、據上論結，本件抗告為有理由，爰裁定如主文。
中    華    民    國    99    年    6     月    24    日
                  民事第十庭
                        審判長法  官  黃豐澤
                              法  官  吳謀焰
                              法  官  林麗玲
正本係照原本作成。
本裁定除以適用法規顯有錯誤為理由外，不得再抗告。如提起再
抗告，應於收受後10日內委任律師為代理人向本院提出再抗告狀
。並繳納再抗告費新台幣１千元。
中    華    民    國    99    年    6     月    24    日
                              書記官  陶美玲

司法院資訊處製作；財團法人民間司法改革基金會備份。
